【裁判字號】    95,交上易,28
【裁判日期】    950704
【裁判案由】    過失致死
【裁判全文】
臺灣高等法院高雄分院刑事判決        95年度交上易字第28號
上  訴  人  臺灣高雄地方法院檢察署檢察官
被      告  甲○○
上列上訴人因被告過失致死案件，不服臺灣高雄地方法院94年度
交易字第351 號中華民國95年3月20日第一審判決（起訴案號：
臺灣高雄地方法院檢察署94年度偵字第20659 號），提起上訴，
本院判決如下：
     主  文
原判決撤銷。
甲○○因過失致人於死，處有期徒刑陸月，如易科罰金，以參佰
元即新台幣玖佰元折算壹日，緩刑參年。
    事  實
一、甲○○考領有普通小型車駕駛執照，於民國（下同）94年8
    月25日上午8 時許，駕駛車牌號碼0417-JM 號自用小客車搭
    載陳埱婷，沿高雄縣大寮鄉○○路由南往北方向行駛，本應
    注意行車速度，依標誌或標線之規定，無標誌或標線者，在
    郊外道路時速不得超過60公里，且駕駛人應注意車前狀況，
    隨時採取必要之安全措施，以避免危險之發生，而依當時日
    間、天候晴、視距良好、路面乾燥無障礙物，客觀上並無不
    能注意之情形，竟疏未注意，貿然以每小時90至100 公里之
    時速疾駛，嗣於同日上午8時10分許，行經該路22號前約10
    公尺時，見該處有砂石車駛出，甲○○見狀急踩煞車，惟因
    車速過快一時失控，所駕駛之車輛侵入對向車道，適有黃詩
    旻騎乘車牌號碼H9K-683號重型機車於對向車道行駛（即沿
    華中路由北往南方向行駛），甲○○所駕駛之失控車輛乃撞
    及黃詩旻所騎乘之機車，致黃詩旻人車倒地，因而受有顱骨
    破裂骨折等傷害，並於送醫途中不治死亡；甲○○於肇事後
    即以電話呼叫救護車並聯絡其父林釗銘到場處理，救護車至
    現場時，因林鐘慶亦受有傷害，遂留其父林釗銘於現場，並
    於高雄縣政府警察局林園分局港埔派出所警員黃建雄趕赴事
    故現場處理時，代林鐘慶主動向黃建雄警員告知係林鐘慶駕
    車肇事，嗣並接受裁判。
二、案經高雄縣政府警察局林園分局移送臺灣高雄地方法院檢察
    署檢察官偵查起訴。
    理  由
一、訊據被告甲○○對上揭犯罪事實供承不諱，核與證人即被告
    所搭載之乘客陳埱婷於警詢時所證述之情節相符（本件係採
    簡式審判程序，證人陳埱婷於警詢時之證述自有證據能力）
    ，並有高雄縣政府警察局林園分局道路交通事故現場圖、道
    路交通事故調查報告表(一)、(二)、處理交通事故紀錄表各乙份
    及肇事現場照片24幀在卷可稽；而被害人黃詩旻確係因本件
    車禍致受有顱骨破裂骨折等傷害不治死亡之事實，亦經臺灣
    高雄地方法院檢察署檢察官督同法醫師相驗明確，並製有相
    驗屍體證明書、驗斷書及勘（相）驗筆錄各乙份附卷可憑；
    按「行車速度，應依標誌之規定，無標誌者，在郊外道路時
    速不得超過60公里」、「汽車行駛時，駕駛人應注意車前狀
    況，並隨時採取必要之安全措施」，道路交通安全規則第93
    條第1 項第1 款、第94條第3 項分別定有明文，被告供承其
    行車速度約90至100 公里，因車速過快致失控侵入被害人車
    道等情無訛，足見被告確實超速行駛且未注意車前狀況，又
    由交通事故調查報告載明，案發當時天氣晴朗，日間視距良
    好，道路乾燥無任何缺陷與障礙，並無不能注意之情事，被
    告駕車竟疏未注意車前狀況且超速行駛，其有過失責任甚明
    ，且被告之過失行為與被害人黃詩旻之死亡結果間，具有相
    當因果關係，是本件事證明確，被告之犯行應堪認定。
二、核被告甲○○所為，係犯刑法第276 條第1 項之過失致死罪
    ；又被告於肇事後雖因自身受傷而至小港醫院就醫，然留置
    其父林釗銘於現場，對於未發覺之犯罪，主動向處理事故之
    警員黃建雄告知被告係駕車肇事者，並接受裁判，業據被告
    供陳在卷，並經證人即警員黃建雄於原審審理證述屬實（見
    原審卷第64頁），被告甲○○核與自首之要件相符，應依刑
    法第62條前段規定，減輕其刑；又被告於犯罪時之刑法第41
    條第1項前段規定：「犯最重本刑為5年以下有期徒刑以下之
    刑之罪，而受6個月以下有期徒刑或拘役之宣告，因身體、
    教育、職業、家庭之關係或其他正當事由，執行顯有困難者
    ，得以1元以上3元以下折算1日，易科罰金。」，被告行為
    時之易科罰金折算標準，修正前罰金罰鍰提高標準條例第2
    條前段（現已刪除）規定，就其原定數額提高為100倍折算1
    日，則本件被告行為時之易科罰金折算標準，應以銀元300
    元折算1日，經折算為新臺幣後，應以新臺幣900元折算1日
    。惟95年7月1日修正公布施行之刑法第41條第1項前段則規
    定：「犯最重本刑為5年以下有期徒刑以下之刑之罪，而受6
    個月以下有期徒刑或拘役之宣告者，得以新臺幣1000元、20
    00元或3000元折算1日，易科罰金。」，比較修正前後之易
    科罰金折算標準，以95年7月1日修正公布施行前之規定，較
    有利於被告，則應依刑法第2 條第1 項前段，適用修正前刑
    法第41條第1 項前段規定，定其折算標準。
三、原審予以論罪科刑，固非無見，惟查：刑法業於94年2月2日
    經修正公佈，於95年7月1日施行，新修正公布施行之刑法第
    41條第1項前段規定：「犯最重本刑為5年以下有期徒刑以下
    之刑之罪，而受6個月以下有期徒刑或拘役之宣告者，得以
    新臺幣1000元、2000元或3000元折算1日，易科罰金。」，
    較修正前之刑法第41條第1項前段規定：「犯最重本刑為5年
    以下有期徒刑以下之刑之罪，而受6個月以下有期徒刑或拘
    役之宣告，因身體、教育、職業、家庭之關係或其他正當事
    由，執行顯有困難者，得以1元以上3元以下折算1日，易科
    罰金。」，被告所犯本罪在該法公佈施行前，依修正後該法
    第2條第1項前段從舊從輕原則，自以修正前之舊法較有利於
    被告，原審未及為新、舊法之比較適用，尚有未合；公訴人
    循被害人家屬之請求，以原審量刑過輕提起上訴，雖無理由
    ，惟原判決既有上開可議，仍應由本院予以撤銷改判；審酌
    被告未能遵守交通規定，以維用路人之安全，終致被害人受
    有前揭嚴重傷勢，並因而不治死亡，帶給被害人家屬無限精
    神苦痛，惡行自屬非輕，惟考量被告無任何前科紀錄，且於
    犯後坦承犯行，態度尚稱良好等一切情狀，仍如原審量處有
    期徒刑6月，並諭知如易科罰金之折算標準；又被告甲○○
    前未曾受有期徒刑以上刑之宣告，此有台灣高等法院被告全
    國前案紀錄表在卷可證，其於本院審理中業與被害人家屬成
    立民事和解，亦有調解筆錄1份附卷可證，且被害人家屬乙
    ○○當庭表示原諒被告，其經此偵審程序，當知警惕，諒無
    再犯之虞，本院認所宣告之刑，以暫不執行為適當，併予諭
    知緩刑3年，以啟自新。
據上論斷，應依刑事訴訟法第369條第1項前段、第364條、第299
條第1項前段、刑法第276條第1項、第62條前段、第74條第1款、
修正前刑法第41條第1項前段，修正前罰金罰鍰提高標準條例第1
條前段、第2條、現行法規所定貨幣單位折算新台幣條例第2條，
判決如主文。
本案經檢察官沈紹嘉到庭執行職務。
中    華    民    國    95    年    7     月    4     日
                  刑事第七庭    審判長法  官  莊飛宗
                                      法  官  黃三友
                                      法  官  黃憲文
以上正本證明與原本無異。
不得上訴。
中    華    民    國    95    年    7     月    4     日
                                      書記官  施耀程
附錄本判決論罪科刑法條：
刑法第276條
因過失致人於死者，處2 年以下有期徒刑、拘役或2000元以下罰
金。


司法院資訊處製作；財團法人民間司法改革基金會備份。
